# IFRS16 租赁准则承租人的特殊合同归类

提问人：septjuillet 时间：2019-10-16 14:50:48
背景：A 公司为商品零售企业，在商场 B 中开设专柜，与商场B 签订的合同中明确：每月租金按当月专柜收入的 20% 收取，无其他特殊规定。
问题：对于此类合同，个人认为，实质上可认为是销售佣金或代销合同，但由于涉及商场提供固定场地，是否必须纳入新的租赁准则规范范围中？如用新的租赁准则规范这类合同，那最低租赁付款额如何确定（因为相关租金收入完全是变动部分，仅与销售收入挂钩）？

回答人：chenyiwei
该合同中涉及两项内容，一是商场出租场地；二是商场提供综合运营管理服务。前者适用租赁准则，而后者属于提供劳务。在新租赁准则下，对承租人而言虽然不再区分两类租赁，但会涉及如何区分同一合同中的租赁和服务两项要素的问题。但鉴于商场并不会单独提供场地出租或者综合运营管理服务，难以确定两部分各自的单独价格，故也可以选择按照新租赁准则（CAS 21 ）第十二条规定，“将各租赁部分及与其相关的非租赁部分分别合并为租赁，按照本准则进行会计处理”。
本案例中的租金，如果没有保底部分，完全是变动的，且与A 公司在 B商场内的销售额挂钩，则根据新 CAS 21第十六条和第十八条规定，这部分取决于承租人经营业绩的租金不计入使用权资产和租赁负债，按照新 CAS 21第二十四条规定，在实际发生时计入损益即可。